【裁判字號】    89,訴,1925
【裁判日期】    900721
【裁判案由】    返還土地等
【裁判全文】
臺灣桃園地方法院民事判決                          八十九年度訴字第一九二五號
    原      告  乙○○
    複 代 理人  甲○○
    被      告  丙○○
右當事人間請求返還土地等事件，本院判決如左：
    主    文
被告應給付原告新台幣壹拾玖萬元及自民國八十九年十二月二十八日起至清償日止按
年息百分之五計算之利息。
原告其餘之訴駁回。
訴訟費用由原告負擔負擔十分之九，餘由被告負擔。
本判決第一項在原告以新台幣陸萬伍仟元為被告供擔保後得假執行，被告在假執行程
序實施前，以新台幣壹拾玖萬元為原告欲供擔保得免為假執行。
原告其餘假執行之聲請駁回。
    事    實
甲、原告方面：
  一、聲明：請求判決：
      （一）被告應將坐落桃園縣大溪鎮○○○段下田心子小段第一五四號、一五四
            之十地號上如附圖所示編號Ａ面積一百一十一平方公尺之建物遷讓返還
            原告及如附圖所示編號Ｂ、Ｃ、Ｄ、Ｅ，面積各八十六、五十八、五十
            九、五十平方公尺上之建物，編號Ｆ面積三百零七平方公尺之棚架，編
            號Ｇ、Ｈ、Ｉ、Ｊ面積各六、六、三、三平方公尺之遊樂設施拆除，並
            將土地交還原告。
      （二）被告應給付原告租金新臺幣（以下同）十九萬元、損害賠償十六萬元及
            均自起訴狀繕本送達翌日起至清償日止，按週年利率百分之五計算之利
            息。
      （三）願供擔保，請准宣告假執行。
  二、陳述：被告於民國八十七年七月三十一日承租原告所有坐落於桃園縣大溪鎮○
      ○○段下田心子小段第一五四號及一五四之十地號上如附圖所示編號Ａ面積一
      百一十一平方公尺之建物，租期自八十七年八月一日起至九十年八月一日止，
      租金每個月一萬五千元，並約定自八十八年八月份起租金調高為每月二萬元。
      被告陸續在上開土地上搭蓋教室、溜滑梯及盪秋千等以供其開設大溪幼稚園之
      用。詎被告自八十八年八月份起，未依約定繳交調高之租金，而仍支付一萬五
      千元，且於八十九年一月份起即拒支付租金，原告曾限期催告被告支付租金，
      被告仍拒繳，原告於是終止租約。是原告已終止租約，請求被告拆除如附圖所
      示Ｂ、Ｃ、Ｄ、Ｅ、Ｆ、Ｇ、Ｈ、Ｉ、Ｊ之建物及設施，返還系爭土地及如附
      圖所示Ａ之建物。另被告應支付未繳納及繳納不足之租金十九萬元，及終止租
      約後相當於租金之損害賠償十六萬元，並均自起訴狀繕本送達之翌日起至清償
      日止，按年息百分之五計算之利息。
   三、證據：系爭土地地形圖、存證信函、土地房屋租賃契約書（以上皆為影本）
       各一份。
乙、被告方面：
   一、聲明：（一）駁回原告之訴及假執行之聲請。
             （二）如為不利於被告之判決，願供擔保免於假執行。
   二、陳述：
     (一）兩造之租賃契約至九十年七月三十一日期滿，至今仍在存續中，原告請求
          拆屋還地，於法無據。
    （二）被告未欠繳租金，僅於八十九年一月份至三月份因至大陸參訪，延誤繳租
          期間，但至返台後即同年三月及五月分，屢次欲交付租金，惟原告拒收。
          而原告卻忽於八十九年九月二十一日寄發存證信函要求被告給付租金及押
          租金並表示欲終止租約，被告並未同意，故原告起訴請求租金、租約終止
          後之損害賠償金並請求被告拆屋還地顯然無據。
丙、本院依職權履勘現場並囑託桃園縣大溪地政事務所製作複丈成果圖。
    理    由
一、本件原告於起訴狀請求被告應給付未支付之租金二十萬五千元及終止租約後損害
    賠償金三萬元，繼於本院審理中就未支付之租金部分，減縮聲明為請求十九萬元
    ，另就終止租約後損害賠償金部分擴張聲明為十六萬元，並請求均自起訴狀繕本
    送達之翌日起至清償日止，按年息百分之五計算之利息，此係減縮及擴張應受判
    決事項之聲明，核與民事訴訟法第二百五十五條第一項第三款規定相符，應予准
    許，合先敘明。
二、原告主張被告自八十七年七月三十一日承租原告所有之系爭土地，租期自八十七
    年八月一日起至九十年八月一日止，租金每個月一萬五千元，並約定自八十八年
    八月份起租金調高為每月二萬元。被告陸續在系爭土地上搭蓋教室、溜滑梯及盪
    秋千等設施，以供其開設幼稚園之用。詎被告自八十八年八月份起，未依約定繳
    交調高之租金，而仍支付一萬五千元，且於八十九年二月份起即拒支付租金，原
    告遂催告被告支付租金並進而終止租賃契約。原告爰依所有權及租賃物返還請求
    權，請求被告拆除如附圖所示Ｂ、Ｃ、Ｄ、Ｅ、Ｆ、Ｇ、Ｈ、Ｉ、Ｊ之建物及設
    施，返還系爭土地及如附所示Ａ之建物，並要求被告給付未繳納之租金十九萬元
    、及終止租約後相當於租金之損害賠償十六萬元，並均自起訴狀繕本送達之翌日
    起至清償日止，按年息百分之五計算之利息等語，被告則以租賃契約至九十年七
    月三十一日期滿，至今仍在存續中，被告願繳租金，惟原告拒收等語資為抗辯。
三、按混合契約在本質上雖由數個典型契約構成，在性質上仍屬單一之債權契約，具
    有一定之依存關係，依當事人可得推知之意思或利益狀態、契約目的及斟酌交易
    慣例，來決定應如何適用各該法律之規定。而依兩造所簽訂之土地房屋租賃契約
    書以觀，被告承租之標的，除系爭土地及其上之原有建物外，亦淮許被告在系爭
    土地上建築房屋及搭建其他設施，此由上開租賃契約上之附註即「附：契約期滿
    雙方再議續約，如有一方不願續約，甲方建築房屋應保留，乙方的建築房屋及設
    施可自行拆除，如不願拆除，不得議價留給甲方，亦不得轉賣地上物」可知，故
    依當事人立約之真意，該契約應屬租用建築房屋之基地租賃契約與房屋租賃契約
    之混合契約之性質。又按租賃物為房屋者，遲付租金之總額，非達二個月之租額
    ，不得依前項規定終止租約。其租金約定為每期開始時支付者，並應於遲延給付
    二個月時始得終止租約。租用建築房屋之基地遲付租金之總額，達二年之租額時
    ，適用前項之規定，民法第四百四十條第二項、第三項分別定有明文。本件兩造
    所簽之契約既屬混合型之租賃契約，在探究當事人之真意、斟酌兩造之利益狀態
    、及租賃契約係保障經濟上弱者即承租人之觀點，於承租人遲延給付租金時之法
    律效果，應適用較有利於承租人之租用建築房屋之基地租賃契約之規定。而原告
    雖主張被告自八十九年二月份起未支付租金，且也已催告被告支付租金，固有存
    證信函在卷可稽，此亦為被告所不否認，惟依前揭法條關於建築房屋基地租賃契
    約之規定，被告應有遲付租金達二年之租額情形，原告方可終止租約。是原告雖
    於八十九年九月二十一日發存證信函催告被告繳交租金，否則即終止租賃契約之
    通知，然核與上開法律不合，自不生終止租賃契約之效力。從而，本件租賃契約
    即未合法終止，原告請求遷讓、拆除地上物返還系爭土地，洵屬無據，應予駁回
    。
四、再查，原告主張系爭租賃契約自八十八年八月份起租金已調高為二萬元，而被告
    仍支付一萬五千元之租金，且自八十九年二月起即拒付租金，業已提出與所述相
    符之租賃契約一份為證，被告對於仍按月支付一萬五千元之租金及自八十九年二
    月起即未繳租金一節固不爭執，但否認同意租金調高為每月二萬元。經查依雙方
    所簽訂之租賃契約附註上已載明：八十八年八月起月租費二萬元正，並經雙方用
    印於上，此有租賃契約一份在卷可稽，被告空言否認，尚不足採，應認原告主張
    為真實。從而，原告請求被告給付租金十九萬元部分及自起訴狀繕本送達翌日即
    八十九年十二月二十八日起至清償日止按年息百分之五計算之利息，為有理由，
    應予准許。末查，原告並請求終止租約後損害賠償十六萬元云云，惟系爭租賃契
    約既未合法終止已如前述，則原告請求租約終止後之損害賠償則屬無據，應予駁
    回之。
五、兩造陳明願供擔保，聲請宣告假執行或免為假執行，經核原告勝訴部分，合於法
    律規定，爰分別酌定相當之擔保金額宣告之；原告其餘假執行之聲請，因訴之駁
    回而失所依據，不予准許。
六、本件事證已臻明確，兩造其餘攻擊防禦方法、所提證據，核與判決無影響，毋庸
    一一論列，併此敘明。
七、據上論結，本件原告之訴為一部有無理由一部無理由，依民事訴訟法第七十九條
    但書，判決如主文。
中      華      民      國    九十    年      七      月      二十一    日
                              臺灣桃園地方法院民事第一庭
~B法    官  邱育佩
右為正本係照原本作成
如對本判決上訴，須於判決送達後廿日內向本院提出上訴狀
中      華      民      國    九十    年      七      月      二十七    日
~B法院書記官  羅英梅


司法院資訊處製作；財團法人民間司法改革基金會備份。
